臺灣苗栗地方法院刑事判決　　　　　　　　　　　　　九十三年度易字第二一一號
　　公　訴　人　臺灣苗栗地方法院檢察署檢察官
　　被　　　告　丁○○
　　　　　　　　丙○○
右列被告因竊盜案件，經檢察官提起公訴（九十二年度偵字第一五六二號），本院判
決如左：
    主  文
丁○○連續結夥三人以上攜帶兇器竊盜，累犯，處有期徒刑貳年貳月；一字型起子壹
支沒收。
丙○○連續結夥三人以上攜帶兇器竊盜，處有期徒刑陸月，如易科罰金以參佰元折算
一日；一字型起子壹支沒收。
       事  實
一、丁○○於民國八十二年間因竊盜罪、經法院判處有期徒刑九月；又因違反麻醉
    藥品管理條例案件，經法院判處有期徒刑六月、二年十月確定，三者定應執行有
    期徒刑三年六月，於八十六年五月三日縮刑期滿執行完畢；亦曾於八十七年間因
    竊盜案件，被法院判處有期徒刑八月確定，於八十八年十一月十二日出監而執行
    完畢。復於八十八年間因竊盜案件被法院判處有期徒刑一年二月，與前開案件合
    併定應執行有期徒刑一年九月；繼於八十九年間因竊盜案件，為法院判處一年四
    月確定，上開徒刑接續執行，縮刑期滿日期為九十一年十月十日；九十二年間因
    毒品危害防制條例案件，被法院判處有期徒刑七月確定，於九十三年七月二十二
    日縮刑期滿執行完畢，並於九十一年到九十二年間有觀察、勒戒及強制戒治之紀
    錄；丙○○於九十二年間因施用第二級毒品違反毒品危害防制條例案件，經台
    灣台北地方法院判處有期徒刑四月，緩刑三年，於九十二年八月四日確定。
二、丁○○、丙○○、與辛○○（台灣板橋地方法院於九十三年九月三十日以九十二
    年度訴字第八七六號判處有期徒刑二年十月，檢察官另行簽結）、或與甲○○（
    台灣苗栗地方法院檢察署檢察官於九十三年五月二十四日以本院九十二年度易字
    第八號判決確定而不起訴處分）意圖為自己不法之所有，基於共同概括犯意之聯
    絡，持客觀上足資為兇器之辛○○所有之起子壹支，先後為下列行為：
    （一）丁○○、丙○○、辛○○與甲○○四人於九十一年十月二十一日二時在苗
          栗市新英里天祥三○二號旁，竊取戊○○所有車牌號碼Ｗ７─５２３９號
          、三陽牌、紅色、一六○○ＣＣ的三門小客車，並將該車之四個輪胎、內
          裝拆光，車內太陽眼鏡由辛○○帶回家中置放於房間內抽屜中（毀損部份
          未據告訴）。
    （二）丁○○、丙○○、辛○○於九十一年十月二十五日凌晨一時，在台中縣后
          里鄉○○村路旁，由丙○○與辛○○在車上把風，讓丁○○下車持辛○○
          所有置放車內之一字型起子，敲開電門鎖啟動引擎之方法，竊取庚○○所
          有車牌號碼為ＰＤ─９５２７號、三陽牌一九九七ＣＣ、一九九四年份的
          小客車，並將車輛的引擎蓋、保險桿、音響一組、備胎、引擎室內裝所有
          零件拆解，只剩引擎一顆（毀損部分未據告訴）。
    （三）丁○○、丙○○、辛○○於九十一年十月二十五日四時，在台中縣大甲鎮
          ○○里路旁，以前開方式，竊取己○○所有車牌號碼Ａ２─４０９０號、
          三陽牌、喜美、一六○○ＣＣ的小客車，得手後，分由辛○○駕駛其所屬
          的自小客車，丁○○、丙○○駕駛前開庚○○及己○○的自小客車，開往
          銅鑼山區，將車內之音響一組、前大小燈乙組、電瓶一顆拆解、並拿走現
          金新台幣四千元，及前保險桿、車門、電源鎖均遭破壞（毀損部分未據告
          訴）。嗣同年十一月一日、在上開山區，為警尋獲已被拆解之前開車輛車
          體後，循線查獲。
二、案經苗栗縣政府警察局報請臺灣苗栗地方法院檢察署檢察官偵查起訴。
    理  由
一、證人辛○○、甲○○於接受警員詢問及檢察官訊問時所為之陳述，為被告以外之
    人於審判外之言詞陳述，依刑事訴訟法第一百五十九條第一項之規定，前述陳述
    原則上均不具證據能力；又同法第一百五十九條之一第二項：被告以外之人於偵
    查中向檢察官所為之陳述，除顯有不可信之情況者外，得為證據。依刑事訴訟法
    第一百五十九條之一第二項之規定，由其立法意旨以觀，可知被告之對質詰問權
    於檢察官訊問證人時是否受到妥適保障，乃為判斷是否有該條所稱「顯有不可信
    之情況」之重要認定標準之一，查本件檢察官偵查中傳訊辛○○時，被告丁○○
    、丙○○並未到庭而無機會對之為對質詰問，則參酌前述說明，即產生顯有不可
    信之情況，從而辛○○於偵查時之供述，乃不具證據能力（甲○○於偵查中未曾
    傳喚到庭）。且被告丁○○所稱之共犯辛○○、甲○○，雖經本院傳訊到庭，惟
    其二人因涉嫌參與竊盜之犯行，辛○○經臺灣板橋地方法院於九十三年九月三十
    日以九十二年度訴字第八七六一號判決，判處有期徒刑二年十月，並應於刑之執
    行完畢或赦免後令入勞動場所強制工作，期間為年之事實；甲○○經公訴人於
    九十三年五月二十四日以本院九十二年度易字第八號判決確定而不起訴處分，有
    臺灣高等法院被告全國前案紀錄表、臺灣板橋地方法院九十二年度訴字第八七六
    號刑事判決書各一份及不起訴處分書在卷足證，而辛○○、甲○○是否曾與被告
    丁○○、丙○○或甲○○一起竊盜之情節，因事涉辛○○、甲○○是否成立共同
    常業竊盜罪之犯罪，亦可能一併受刑事追訴或處罰（對其上開受不利判決之案件
    而言，即屬增加犯罪事實），依刑事訴訟法第一百八十一條之規定，辛○○、甲○○得拒絕證言，且其二人經本院依刑事訴訟法第一百八十六條第二項規定告以
    得拒絕證言後，表明拒絕作證，有本院九十三年十月二十九日筆錄附卷可證。證
    人辛○○、甲○○自不能為任何證明。
二、被告丁○○、丙○○對於事實欄二（二）、（三）之時間、地點，以前開方法竊
    盜被害人庚○○、己○○之事實，除對於「偷車拆解零件銷贓」之目的予以否認
    外，其餘均於本院審理時坦白承認，互核被告丁○○（除否認部分）、丙○○（
    偵字第一五六二號卷第七二頁、全部事實）所陳述竊盜被害人庚○○、己○○之
    自小客車之時間、地點及方法等經過均相符，亦經被害人庚○○（同上卷第三一
    頁）、己○○（同上卷第二八頁）於警察局偵訊時指述甚詳，並有己○○、庚○○所立具之贓物認領保管單（同上卷第四三頁、第四四頁）、庚○○提出在豐合
    汽車有限公司之車輛維修單三紙（同上偵卷第四五頁至第四六頁）附卷可稽，可
    證被告丁○○與丙○○此部分自白與事實相符，應堪採信，被告二人犯行明確，
    應依法論罪科刑。
三、被告丁○○、丙○○否認事實欄二（一）「在苗栗市新英里天祥三○二號旁，竊
    取戊○○所有Ｗ７─５２３９號小客車」之竊盜犯行，被告丁○○辯稱：其並無
    駕駛該輛車輛，亦無證據足以證明該車係由其所偷竊，丙○○之證詞不可採信云
    云；被告丙○○否認事前知悉被告丁○○要竊取被害人戊○○自小客車，是事後
    才知道云云。經查：
   (1)被害人戊○○於警察局偵訊時指述：因遇到丙○○得知辛○○與丁○○最近在
     竊取車輛，因此到辛○○家中，發現辛○○的房間抽屜內有其放置失竊車輛之
     太陽眼鏡，辛○○告訴其係從丁○○所竊之車輛內取得，亦將太陽眼鏡返還其
     等語（同上偵字第一五六二號卷第二四頁至第二五頁），而被告丙○○本院轉
     成證人身分時經交互詰問後，亦為相同之證述（本院卷第一四一頁至第一四三
     頁），而被害人戊○○之太陽眼鏡係因置放在其自小客車上，因失竊之車輛而
     不見，如非丙○○告知丁○○、辛○○最近偷車，何以知悉太陽眼鏡下落？又
     若非被告丁○○等人所竊取，太陽眼鏡何以出現在辛○○房間內抽屜中？而被
     害人戊○○與被告丁○○、辛○○並無恩怨，如非確實在辛○○抽屜內找到太
     陽眼鏡亦無指述丁○○、辛○○竊盜之動機，況且辛○○雖然在本院時拒絕作
     證，然而辛○○此部分之竊盜犯行，亦經台灣板橋地方法院於九十三年九月三
     十日以九十二年度訴字第八七六號判處「辛○○共同常業竊盜，累犯，處有期
     徒刑二年二月，並應於刑之執行前令入勞動場所，強制工作三年」（本院卷第
     一一四頁犯罪事實欄二十六項中第(9)項），有該判決在卷可明，顯見被害人戊○○指述及證人邱瑩潔之證詞為真實而可採信。
   (2)同案被告丙○○於檢察官偵訊時供稱：九十一年十月二十一日凌晨，與丁○○
     一起開辛○○的車，後來丁○○駕駛一台車回來之後，換成辛○○開車，丁○○則駕駛被害人戊○○所有車牌Ｗ７─５２３９號自小客車，甲○○則駕駛其
     所有的自小客車搭載辛○○一起前往銅鑼山區，隔天丁○○說該車是其與辛○○、甲○○三人所偷竊等情（偵字第一五六二號卷第七二頁），與其在警察局
     （同上偵卷第四十頁至第四十一頁）及本院陳述竊盜之經過均始終如一，並無
     矛盾之處（同上卷第一四二頁至第一四三頁、第一四五頁至第一四六頁、第一
     四八頁）。況且依據被告丁○○與丙○○之供述，其等在事實欄二（二）、
     （三）所述時間一起前往台中縣大甲、后里鎮偷竊車輛時，係由丁○○駕駛辛○○之車輛，搭載辛○○、丙○○前往，而且丙○○認為其等係朋友關係（同
     上偵卷第三九頁背面、第四一頁背面），可見辛○○既然提供所有自小客車供
     被告丁○○、丙○○駕駛，並同車前往作案地點，然後又一起開往銅鑼山區拆
     解，彼此應有一定程度的交情；且亦無證據顯示被告丁○○與丙○○、辛○○
     三人有任何嫌隙仇恨恩怨，因此證人丙○○並無誣陷被告丁○○之動機，而所
     陳述之證詞又前後始終如一，並無矛盾之處，益見證人邱瑩潔之證詞應可採信
     。
   (3)本件被害人戊○○陳稱：在銅鑼山區所尋獲的車，四個輪胎、車輛內裝均已經
     拆光（同上偵卷第二五頁）；己○○指述：音響一組、前大小燈乙組、電瓶一
     顆失竊、現金新台幣四千元、前保險桿撞毀、車門、電源鎖均遭破壞（同上偵
     卷第二八頁）；庚○○證稱：車輛尋獲時，引擎蓋、保險桿、音響一組、備胎
     、引擎室內裝所有零件均已經拆解，只剩引擎一顆（同上偵卷第三一頁），可
     證被害人等失竊之車輛尋獲後車輛的內裝均遭拆解，此與丙○○證稱：發現丁○○車輛上有零件，丁○○說是與辛○○一起行竊竊取的（同上偵卷第四十頁
     ），除了拆音響，椅子也拆等情相符（本院卷第一四九頁）、及參酌共犯辛○○所犯二十六件竊盜，依據前開台灣板橋地方法院九十二年度訴字第八七六號
     判決認定之事實，均係攜帶起子、扳手、管鉗等兇器，竊取自小客車後，開啟
     車門，將車內物品或零件拆除後離去之犯罪模式而觀，應足以證明被告丁○○
     等人一起開車前往竊取被害人之自小客車，然後將車開往山區拆解零件為其竊
     盜之手段，才有被害人尋回之車輛內裝均被拆解及被告丙○○因坐被告丁○○
     的車時，會在車上見到有汽車零件之情形，因此被告丁○○辯稱：係因辛○○
     需要音響使用而提議作案，並非偷車拆解零件出售等情，顯與事實不符，難以
     採信。
   (4)又依據被告丙○○對於前開三件竊盜事實，在本院審理時雖均陳稱願意認罪，
     請求從輕量刑，惟依據其供述，其對於竊取被害人戊○○部分僅承認坐在丁○○所駕駛屬於辛○○的自小客車內，然後丁○○要將車開往何處作何事情都不
     知道，只知道被告丁○○下車後，另外開一輛他人的車回來，只坐在車上睡覺
     ，睡醒就看到辛○○、甲○○；對於事實欄所述被害人庚○○及己○○部分，
     僅承認由被告丁○○開辛○○的車，到后里地區，只看到丁○○下車，然後丁○○開回一輛車，又到大甲地區，丁○○又下車開一輛車回來，其餘均沒有看
     見，丁○○叫其開一輛車回苗栗，其即開車尾隨丁○○回苗栗銅鑼山區（本院
     卷第第一四一頁至第），否認與被告丁○○與辛○○、甲○○、及與丁○○、
     辛○○有竊盜犯行，然而被告丙○○係民國七十三年三月十九日生，案發當時
     已滿十八歲，係有完全刑事責任能力之人，亦無精神耗弱、精神喪失之狀況，
     其自承已經取得駕駛執照，亦曾有駕駛車輛之經驗，多次由被告丁○○駕駛自
     小客車搭載其閒逛，因此對於一般人如何正常駕駛車輛應有一定程度之認知，
     因此由其供述：‧‧‧車子已經由丁○○發動引擎，我開門進去就開，沒有看
     到鑰匙孔上有鑰匙‧‧‧（卷第一五三頁）等情況，其應能認知丁○○駕駛車
     輛的方法與一般情形有別；而案發當時其身分係被告丁○○之女朋友，被告丁○○有無自己的車輛，應為其所知悉，因此其坐在被告丁○○所駕駛辛○○所
     有之自小客車，然後由被告丁○○下車駕駛一輛他人之車輛回來，換其開車，
     開到山區拆解音響等車輛零件，時間又均係凌晨二時、一時、四時，應能知悉
     丁○○之行為為竊盜，一般人均能認知係不法，何獨被告丙○○無法知悉？因
     此被告邱縈結辯稱：無法知悉被告丁○○是偷竊車輛，事後才知道等情，與經
     驗法則不符，應為卸責之詞而難以採信。
   (5)綜上所述，本案被害人戊○○所有車牌Ｗ７─５２３９號自小客車之竊盜事實
     ，除有被害人戊○○於警詢中證述明確，復有證人即同案被告丙○○之證詞及
     被害人戊○○所立之贓物保管認領單附卷可稽，依其等犯罪行為模式而觀，依
     一般人之認知非其所有之車輛亦非借用而加以行駛，均足以知道係其竊取而得
     無疑。被告丁○○矢口否認此部分及被告邱瑩潔抗辯事後知悉之犯行，顯與一
     般生活經驗為違背，應為畏罪卸責之詞，並無足採。從而，本件事證明確，被
     告丁○○、丙○○此部分犯行，洵堪認定。
二、應適用法條：
    (1)按刑法第三百二十一條第一項第三款之攜帶兇器竊盜罪，係以行為人攜帶兇器
      竊盜為其加重條件，此所謂兇器，其種類並無限制，凡客觀上足對人之生命、
      身體、安全構成威脅，具有危險性之兇器均屬之，且祇須行竊時攜帶此種具有
      危險性之兇器為已足，並不以攜帶之初有行兇之意圖為必要（最高法院七十九
      年度臺上字第五二五三號判例意旨可資參照）。被告等人行竊時分別攜帶之一
      字型起子，客觀上足對人之生命、身體、安全構成威脅，屬具有危險性之兇器
      ，已如前述，被告丁○○、丙○○就犯罪事實欄二（一）、（二）、（三）之
      犯行，均係犯刑法第三百二十一條第一項三款、第四款之結夥三人以上攜帶兇
      器竊盜罪。
    (2)被告丁○○、丙○○，就犯罪事實欄二（一）與甲○○、辛○○；就犯罪事實
      欄二（二）（三）與辛○○之犯行，均一起開車搭車前往竊盜地點，並一起到
      銅鑼山區拆解車輛零件，應有犯意聯絡及行為分擔，均為共同正犯。
    (3)被告丁○○、丙○○就所犯上開三次竊盜犯行，均係時間密接，所犯構成要件
      相同，顯係基於概括犯意反覆為之，應依刑法第五十六條連續犯之規定，論以
      情節較重之結夥三人以上攜帶兇器一罪論。就被告丁○○部分，依法並加重其
      刑。至於被告丙○○部分，經查其係因法律認知有所抗辯，但始終坦承犯行，
      悔悟不已（詳見本院卷第四十二頁書信可明），並付之予行動，於本院審理時
      ，勇於作證；及已經脫離不良朋友，於九十二年間結婚，同年九月間生育一子
      ，目前懷孕中，並購屋置產，安居樂業（詳見本院卷第七十六頁至第八一頁戶
      口名簿、出生證明、不動產買賣契約書、支票等影本），及斟酌丙○○係七十
      三年三月十九日，於九十一年十月間案發當時，年僅十八歲，年輕識淺，思慮
      不周，跟隨當時之朋友即共犯丁○○一起開車閒逛因而隨同犯案，因此雖論連
      續犯以一罪論，但不加重其刑。
    (4)被告丁○○曾於八十七年間因竊盜案件，被法院分別判處有期徒刑八月，於八
      十八年十一月十二日執行完畢出監。復於八十八年間因竊盜案件被法院判處有
      期徒刑一年二月，與前開案件合併定應執行有期徒刑一年九月；於八十九年間
      因竊盜案件，經法院判處一年四月確定，上開徒刑接續執行，縮刑期滿日期為
      九十一年十月十日，有臺灣高等法院被告全國前案紀錄表一份在卷可參，其於
      受有期徒刑之執行後，五年以內再犯有期徒刑以上之本罪，為累犯，應依刑法
      第四十七條之規定加重其刑。其有兩種刑之加重情形，應依刑法第七十條規定
      遞加重之。
    (5)審酌被告丁○○、被告丙○○有事實欄所載之前科之素行，年青力壯而不知上
      進，成社會治安不良之恐懼，犯罪動機、目的、丁○○攜帶兇器並動手拆解車
      輛零件、邱瑩潔均一起前往及親自開車，及犯罪後均未賠償被害人損失所生危
      害、所得利益、其等品行智識程度、及犯後之態度（被告丁○○自警察局及檢
      察官偵訊時均否認犯罪，於本院審理坦承二件犯行之態度；被告邱瑩潔於偵查
      中曾否認犯行，於本院準備程序及審理時均承認犯罪，並勇於作證，念其已經
      育有一女又有孕在身（本院當庭勘驗腹部確實有隆起等情後記明筆錄）、檢察
      官之具體求刑等一切情狀，分別量處如主文所示之刑，以示懲儆。
    (6)至於未扣案之一字型起子一支，雖未扣案，但並無證據足以證明已經滅失，且
      為共犯辛○○所有供犯罪所用之物，依共同犯罪，各負全部責任之理，應依刑
      法第三十八條第一項第二款之規定宣告沒收。
三、退併辦部分：公訴人以丁○○、辛○○、甲○○（檢察官九十三年五月二十四因
    曾經判決不起訴處分）意圖為自己不法之所有，基於共同概括犯意之聯絡，於九
    十一年十月二十二日上午四時三十分，由甲○○準備客觀上足資為兇器之起子、
    管鉗一支，並駕駛豐田牌深藍色自小客車搭載甲○○前往苗栗縣苗栗市新苗里五
    鄰吉祥十一號前，甲○○持前開兇器竊取乙○○所有７Ｐ─８２３３號小客車，
    嗣得手後，分別開往苗栗縣銅鑼鄉山區，拆解車內之內裝、座椅、音響等零件，
    由丁○○負責銷贓花用。嗣同年十一月底，駕駛二部車，搭載前開零件前往劉漢
    文位於苗栗縣公館鄉建豐汽車廠前空地放置，為警循線查獲（九十二年度偵字第
    一九○五號併辦部分）。因認被告涉犯刑法第三百二十一條第一項第三款、第四
    款之竊盜罪嫌，而被告此竊盜犯行，與本院審理本件起訴竊盜犯行，有連續犯之
    裁判上一罪關係，爰移送併案審理云云。惟查：被告丁○○否認本件犯行（九十
    二年度偵字第一九○五號卷第六三頁、第三六頁），而另二共犯辛○○、甲○○
    於本院審理中拒絕為證人，而依據其等在警察局偵訊時，係供述乙○○所有７Ｐ
    ─８２３３號小客車是辛○○與甲○○共同竊取等語（甲○○供詞詳見同上偵卷
    第二九頁至第三一頁、辛○○部分詳見同上偵卷第三四頁），其等並未說與被告
    丁○○一起竊取被害人乙○○所有小客車，至於辛○○說「丁○○負責銷贓」，
    則被告丁○○是於何時何地以何方法與辛○○、甲○○共謀「如何銷贓」，未見
    卷內有積極之證據足以證明係與竊盜罪還是贓物罪之構成要件相當，或與前揭本
    院九十三年度易字第二一一號竊盜案件，係基於同一概括竊盜犯意之行為，從而
    難謂被告丁○○此移送併案審理案件部分與本件起訴部分間有何連續犯之裁判上
    一罪關係可言，爰應退回檢察官另行偵結處理，併此敘明。
據上論斷，應依刑事訴訟法第二百九十九條第一項前段，刑法第二十八條、第五十六
條、第三百二十一條第一項第三款、第四款、第四十七條、第三十八條第一項第二款
，判決如主文。
本案經檢察官黃俊鳴到庭執行職務
中　　　華　　　民　　　國　　九十三　　年　　 十一 　　月　　 十五 　　日
                                臺灣苗栗地方法院刑事第一庭
                                    審判長法  官  周淡怡
                                          法  官  蔡志宏
                                          法  官  張珈禎
右正本證明與原本無異。
如不服本判決，應於送達後十日內向本院提出上訴狀。
                                          書記官  盧俊良
中　　　華　　　民　　　國　　九十三　　年　　 十一 　　月　　二十二　　日
附錄本案論罪科刑法條全文：
刑法第三百二十一條：
犯竊盜罪而有左列情形之一者，處六月以上、五年以下有期徒刑：
一  於夜間侵入住宅或有人居住之建築物、船艦或隱匿其內而犯之者。
二  毀越門扇、牆垣或其他安全設備而犯之者。
三  攜帶兇器而犯之者。
四  結夥三人以上而犯之者。
五　乘火災、水災或其他災害之際而犯之者。
六　在車站或埠頭而犯之者。
